臺灣橋頭地方法院民事判決
                                    110年度岡簡字第422號
原      告  郭香蘭  
被      告  龔岳烜  
            東沅交通有限公司

法定代理人  陳品帆  
訴訟代理人  張俊清  
上列當事人間侵權行為損害賠償事件，原告就本院110 年度交簡
字第488 號過失傷害刑事案件提起附帶民事訴訟（110 年度交簡
附民字第110 號），經本院刑事庭移送前來，本院於民國111年5
月12 日言詞辯論終結，判決如下：
    主      文
被告應連帶給付原告新臺幣3,173,229元，及自民國111年5月13
日起至清償日止，按年息百分之5計算之利息。
原告其餘之訴駁回。
訴訟費用由被告連帶負擔。
本判決第一項得假執行。但被告如以新臺幣3,173,229元為原告
預供擔保，得免為假執行。
原告其餘假執行之聲請駁回。
    事實及理由
一、程序方面：按訴狀送達後，原告不得將原訴變更或追加他訴
    ，但擴張或減縮應受判決事項之聲明者，不在此限，民事訴
    訟法第255條第1 項但書第3 款定有明文。原告起訴時原聲
    明：被告應給付原告新臺幣（下同）1,280,785 元，及自起
    訴狀繕本送達翌日起至清償日止，按年息5%計算之利息。嗣
    於民國111年5月12日本院言詞辯論中變更為：被告應給付原
    告4,345,420 元，及自翌日（即111年5月13日）起至清償日
    止，按年息5%計算之利息（見本院卷第161頁）。核與上開
    規定相符，應予准許。
二、原告主張：被告龔岳烜於民國109 年9 月15日7 時39分許，
    駕駛車牌號碼000-00號營業半聯結車（車牌號碼00-00 號板
    車），沿高雄市○○區○道0 號高速公路由南往北方向行駛於
    外側車道，行經該路段北向344.1 公里處時，本應注意車前
    狀況，並隨時採取必要之安全措施，且應注意汽車在同一車
    道行駛時，除擬超越前車外，後車與前車之間應保持隨時可
    以煞停之距離，而依當時天氣晴、日間有自然光線、柏油路
    面乾燥無缺陷且無障礙物、視距良好，並無不能注意之情事
    ，竟疏未注意及此，未注意前方車輛行駛動態及保持可以煞
    停之距離，追撞前方由原告所駕駛之車牌號碼000-0000號自
    用小客車（下稱系爭小客車），原告再向前推撞由訴外人林
    沛佑所駕駛之車牌號碼000-0000號自用小客車（系爭事故）
    ，致原告因而受有疑似腦震盪未伴有意識喪失、頸部其他特
    定部位挫傷、左側腕部挫傷、右側前臂挫傷之傷害。而被告
    龔岳烜受僱於東沅交通有限公司（下稱東沅公司）。為此依
    侵權行為法律關係請求被告連帶賠償4,345,420 元（包括醫
    療費用17,166元、車輛拖吊費用5,100 元、交通費用1,170 
    元、工作損失50,949元、進修課程無法上課之損失6,400元
    、勞動能力減損3,064,635元、精神慰撫金1,200,000 元）
    等語。並聲明：
  ㈠被告應連帶給付原告4,345,420 元，及自111年5月13日起至
　　清償日止，按年息5%計算之利息。
  ㈡願供擔保，請准宣告假執行。
三、被告則以：對原告因系爭事故受有系爭傷害，及支出醫療費
    用17,166元、車輛拖吊費用5,100 元、交通費用1,170 元、
    受有工作損失50,949元，均不爭執。但被告請求不能上課的
    損失，並無理由，另勞動能力減損部分，鑑定報告提及原告
    Ｘ光檢查並無異常，何以至大同醫院後又有椎間盤突出問題
    ，時差二個月，是否為舊疾所造成勞動力減損。又精神慰撫
    金金額過高等語置辯。並聲明：原告之訴駁回。
四、本院之判斷：
  ㈠按因故意或過失，不法侵害他人之權利者，負損害賠償責任
    ；又汽車、機車或其他非依軌道行駛之動力車輛，在使用中
    加損害於他人者，駕駛人應賠償因此所生之損害，民法第18
    4 條第1 項前段、第191 條之2 前段定有明定。原告主張被
    告龔岳烜於前揭時地駕駛肇事車輛，疏未注意與前車保持安
    全距離，致從後方追撞由原告駕駛系爭車輛，致原告受有前
    開傷害，車輛亦受損而須拖吊等情，業據其提出與所述相符
    之醫院診斷證明書、醫藥費收據、交通費單據、拖吊費單據
    、薪資證明等件為證（見附民卷證物袋）。又被告龔岳烜因
    前開交通事故涉犯過失案件，經本院刑事庭以110 年度交簡
    字第488 號刑事簡易判決判處役50日等情，有本院前揭刑事
    判決內容附卷可參，並經本院調閱上開刑事偵審卷宗查核無
    誤，原告主張被告龔岳烜應負侵權行為損害賠償責任，為有
    理由。
  ㈡又按受僱人因執行職務，不法侵害他人之權利者，由僱用人
    與行為人連帶負損害賠償責任。但選任受僱人及監督其職務
    之執行，已盡相當之注意或縱加以相當之注意而仍不免發生
    損害者，僱用人不負賠償責任，民法第188 條定有明文。前
    開僱用人責任之規定，係為保護被害人而設，是所稱之受僱
    人，應從寬解釋，不以事實上有僱傭契約者為限，凡客觀上
    被他人使用，為之服勞務而受其監督者，均係受僱人。本件
    被告龔岳烜受僱於東沅公司，為東沅公司所不爭執，則被告
    龔岳烜既係於駕駛肇事車輛營業期間，對原告造成損害，且
    被告東沅公司未舉證證明已盡相當之注意，或縱加以相當之
    注意而仍不免發生本件交通事故，則依民法第188 條第1 項
    前段規定，被告東沅公司自應與被告龔岳烜負連帶賠償責任
    。
  ㈢茲就原告請求之損害賠償金額，審酌如下：
  ⒈醫療費用及就醫交通費部分：
    原告主張於車禍受傷後支出醫療費17,116元及就醫交通費
    1,170 元之事實，業據提出診斷證明書、醫療費用收據、發
    票、運價證明等為證（見附民卷證物袋），被告對此亦不爭
    執（本院卷第114頁），且經核均屬必要費用，應予准許。
  ⒉車輛拖吊費用部分：
    原告主張因系爭事故，需拖吊系爭小客車前往修車廠修理，
    因而支出5,100 元，業據提出拖救服務契約三聯單為證（見
    附民卷證物袋），被告對此亦不爭執，經核屬必要費用，應
    予准許。
  ⒊工作損失部分：
    原告主張其於群創光電工作，日薪資1,377元（以每日8 小
    時計算），因系爭車禍請公傷假共337 小時，因而受有58,0
    06元之損失云云，固據原告提出群創光電在職證明書、請假
    明細等件為證（見本院卷第65至67頁）。惟依原告提出之高
    雄醫學大學附設中和紀念醫及高雄市立岡山醫院診斷證明書
    （見本院卷第81、83頁）所示，其於事故發生後當日及翌日
    至前開醫院急診治療，病名分別為「頭部外傷、頸部拉傷」
    ，醫師囑言「宜休養三日」；「疑似腦震盪，未伴有意識喪
    失、頸部其他特定部位挫傷、左側腕部挫傷、右側前臂挫傷
    」，醫師囑言「宜休養二天」。因原告確實有提出上開公傷
    假證明，本院遂再函詢原告就醫醫院，原告傷勢應休養期間
    ，經高雄市立大同醫院覆以（本院卷93頁）：建議休養一個
    月。本院審酌原告提出之醫療單據、就診情形、請假狀況及
    醫院回函，認其因傷不能工作受有薪資損失之日數，應以30
    日較為合理。則原告得請求薪資損失為31,440元（1,048 元
    ×30日），其餘部分則屬無據。
  ⒋不能上課之損失：
    原告主張就讀國立高雄科技大學資管系碩專班，109 年第一
    學期共計選3 門課，9 學分，1 學分4,227元，1 門課一學
    期平均16堂課，1 堂課平均800 元，未能到課2 週3 門課，
    共計損失6 堂課，合計4,800元等語。惟依原告所述，上開
    課程，原告最終仍取得學分（見本院卷115頁），顯然已達
    繳納學分費用，最終取得學分之目的，故其此部分之請求，
    難認有理，應予駁回。
　⒌原告主張其因系爭事故造成勞動力減損32%，以系爭事故時10
    9年原告年收入541,005元計算，請求自系爭事故時至法定退
    休年齡65歲止之勞動力減損3,064,635元。經查：
　⑴原告因系爭事故受有系爭傷害，有如前述。而參酌本院囑託
    高雄醫學大學附設中和紀念醫院就原告因本車禍事故所受之
    傷勢，造成原告勞動力之減損程度為何之事項進行鑑定，經
    該院參照原告於病歷，以及原告於111年2月14日到上開醫院
    詳細問診、理學檢查，並援用美國醫學會永久障害評估指引
    為參考依據予以鑑定後，函覆本院表示：病人勞動能力減損
    之比例為32%，有該院回復意見表在卷可參（見本院卷第137
    -141頁），足認原告因系爭事故所造成減少勞動能力之比例
    應為32%。
　⑵被告復抗辯，鑑定報告提及原告Ｘ光檢查並無異常，何以至大
    同醫院後又有椎間盤突出問題，時差二個月，是否為舊疾所
    造成勞動力減損。惟依鑑定報告，原告檢查出椎間盤突出，
    係利用核磁共振所檢查而出。而眾所周知，核磁共振與Ｘ光
    ，檢驗方式、精細程度並不相同，可檢驗之病症亦不相同，
    若非原告經Ｘ光檢查後仍覺異常而就醫，院方自無可能再安
    排核磁共振檢查，被告此部分之抗辯，難認有理。　　
  ⑶原告於系爭事故時即109年薪資所得為541,005元，有各類所
　　得扣繳暨免扣繳憑單在卷可佐（本院卷第153頁），換算每
　  月薪資約為45,084元（計算式：541,005元÷12＝45,084元，
　　小數以下四捨五入），應屬合理。又自系爭事故發生時即10
　　9年9月15日起至原告屆滿勞動基準法所定強制退休年齡65歲
　　即137年6月19日止，原告因傷致勞動能力減損所受損害數
　　額，依霍夫曼式計算法扣除中間利息（首期給付不扣除中間
　　利息）核計其金額為新臺幣30,181,513元【計算方式為：14
　　4,267×209.00000000+(144,267×0.00000000)×(209.0000000
　　-000.00000000)=30,181,513.00000000。其中209.00000000
　　為月別單利(5/12)%第333月霍夫曼累計係數，209.0000000
　　為月別單利(5/12)%第334月霍夫曼累計係數，0.00000000為
　　未滿一月部分折算月數之比例(4/30=0.00000000)。採四捨
　　五入，元以下進位】。原告逾此範圍之
　　請求，為無理由，應予駁回。
  ⒍精神慰撫金部分：
    按不法侵害他人之身體、健康、名譽、自由、信用、隱私、
    貞操，或不法侵害其他人格法益而情節重大者，被害人雖非
    財產上之損害，亦得請求賠償相當之金額，民法第195 條第
    1 項前段定有明文。又按受僱人因執行職務，不法侵害他人
    致死者，被害人之父、母、子、女及配偶受有非財產上之損
    害，依民法第194 條及第188 條第1 項規定，請求受僱人及
    其僱用人連帶賠償相當金額之慰撫金時，法院對於慰撫金之
    量定，應斟酌該受僱人及應負連帶賠償責任之僱用人，並被
    害人暨其父、母、子、女及配偶之身分、地位及經濟狀況等
    關係定之，不得僅以被害人與實施侵權行為之受僱人之資力
    為衡量之標準。又非財產上損害之慰撫金數額，究竟若干為
    適當，應斟酌兩造身分、地位及經濟狀況，俾為審判之依據
    （法院組織法第57條之1 第2 項修正施行前選編之最高法院
    76年度台上字第1908號判例參照）。查本件車禍事故原告受
    有系爭傷害，且導致勞動力減損，衡諸社會一般觀念，其精
    神上應受有相當之痛苦，得請求被告賠償精神慰撫金。本院
    審酌原告大學畢業，擔任助理工程師；被告龔岳大學畢業，
    擔任聯結車司機（以上見影警卷詢問筆錄）；被告東沅公司
    自，資本總額100 萬元等情，暨兩造財產狀況（見證物袋稅
    務電子閘門財產所得調件明細、公司登記資料），並斟酌兩
    造之身分、地位、經濟能力、原告之身體及精神上確受有相
    當之痛苦等一切情狀，認原告請求被告賠償精神慰撫金120 
    萬元，核屬過高，應減為100,000元，始為適當。逾此範圍
    之請求，尚乏依據。
  ⒎.依上，原告得請求被告賠償之金額為3,173,229元（計算式
     ：17,116＋1,170＋5,100 ＋31,440＋3,018,513＋100,000＝3,17
     3,229）。
五、從而，原告本於侵權行為之法律關係，請求被告連帶給付3,
    173,229元，及自起111 年5 月13日（見本院卷第161頁）起
    至清償日止，按年息5%計算之利息，為有理由，應予准許。
    逾此範圍之請求，則無理由，應予駁回，駁回部分假執行之
    聲請，失所附麗，併予駁回。
六、本件事證已臻明確，兩造其餘攻擊防禦方法及未經本院援用
    之證據，核與判決之結果不生影響，爰不一一論駁，併此敘
    明。
七、本件原告勝訴部分，係就民事訴訟法第427條第1項訴訟適用
    簡易程序所為被告敗訴之判決，依同法第389 條第1 項第3
    款規定，應依職權宣告假執行。並依同法第436 條第2 項適
    用第392 條第2 項規定，依職權宣告被告如預供擔保，得免
    為假執行。
八、本件係刑事附帶民事訴訟，由刑事合議庭裁定移送本庭之事
    件，依刑事訴訟法第504條第2項之規定，免納裁判費。惟原
    告請求拖吊費，支出訴訟費用1,000元，另勞動能力減損鑑
    定亦支出訴訟費。爰依民事訴訟法第79條、第85條第2 項之
    規定，諭知訴訟費用之負擔。
中　　華　　民　　國　　111 　年　　5 　　月　　26　　日
                  岡山簡易庭  法    官  林揚奇
以上正本係照原本作成。
如不服本判決，應於送達後20日內，向本院提出上訴狀並表明上
訴理由，如於本判決宣示後送達前提起上訴者，應於判決送達後
20日內補提上訴理由書（須附繕本）。
中　　華　　民　　國　　111 　年　　5 　　月　　26　　日
                              書 記 官  陳麗如